【裁判字號】    97,訴,2301
【裁判日期】    970715
【裁判案由】    毒品危害防制條例
【裁判全文】
臺灣臺中地方法院刑事判決              97年度訴字第2301號
公  訴  人  臺灣臺中地方法院檢察署檢察官
被      告  乙○○
上列被告因違反毒品危害防制條例案件，經公訴人提起公訴（九
十七年度毒偵字第二三八四號），被告於準備程序中就被訴事實
為有罪之陳述，經告以簡式審判之旨，並聽取意見後，合議庭裁
定由受命法官獨任進行簡式審判程序，本院判決如下：
    主    文
乙○○施用第一級毒品，累犯，處有期徒刑拾月。扣案之第一級
毒品海洛因壹包（驗餘淨重零點貳肆柒公克）沒收銷燬之，扣
案之注射針筒玖支沒收。
    犯罪事實
一、乙○○曾於民國八十九年間因施用毒品案件，經本院以八十
    九年度毒聲字第四五五號裁定送觀察、勒戒後，臺灣臺中看
    守所附設勒戒處所評定有繼續施用之傾向，經臺灣臺中地方
    法院檢察署檢察官以八十九年度聲戒字第一七三號聲請強制
    戒治，由本院以八十九年度毒聲字第一０九六號裁定送強制
    戒治一年，於強制戒治期間屆滿三個月後，其成績經評定為
    合格，無繼續戒治之必要，而由臺灣臺中地方法院檢察署檢
    察官聲請，經本院以八十九年度毒聲字第四一五五號裁定停
    止戒治，所餘戒治期間付保護管束，保護管束期間至九十年
    二月十八日期滿執行完畢；又於九十年間因施用毒品案件，
    經本院以九十年度毒聲字第三三０八號裁定送強制戒治一年
    ，於強制戒治期間屆滿三個月後，其成績經評定為合格，無
    繼續戒治之必要，而由臺灣臺中地方法院檢察署檢察官聲請
    ，經本院以九十一年度毒聲字第一０四四號裁定停止戒治，
    所餘戒治期間付保護管束，保護管束期間原至九十一年七月
    三日期滿，且其該次違反毒品危害防制條例案件，並經本院
    以九十年度訴字第一八六一號刑事判決分別判處有期徒刑一
    年、八月，定應執行刑為有期徒刑一年六月，於九十年十月
    八日確定；惟其於停止戒治付保護管束期間，復於九十一年
    間因施用毒品案件，經本院以九十一年度毒聲字第一七四０
    號裁定撤銷前開停止戒治，所餘戒治期間付保護管束，入監
    執行殘餘戒治期間，而於九十一年十二月五日強制戒治期滿
    執行完畢釋放；另其於九十一年間因違反毒品危害防制條例
    案件，經本院以九十一年度訴字第二三九０號刑事判決判處
    有期徒刑一年，於九十一年十二月六日確定，又於九十一年
    間因竊盜案件，經本院以九十一年度易字第二六六三號刑事
    判決判處有期徒刑二年四月，經提起上訴後，由臺灣高等法
    院臺中分院以九十二年度訴字第九九一號受理，嗣於九十二
    年六月十六日撤回上訴而確定，後開二罪定應執行刑為有期
    徒刑三年三月，與前開有期徒刑一年六月接續執行，入監服
    刑後，於九十五年五月二十五日假釋付保護管束，保護管束
    期間原至九十六年六月十九日期滿；然其於假釋期間，再因
    違反毒品危害防制條例案件，經本院以九十五年度訴字第三
    二三一號刑事判決判處有期徒刑一年二月，提起上訴，經臺
    灣高等法院臺中分院以九十六年度上訴字第一七九號刑事判
    決駁回上訴確定，其繼於九十五年間因竊盜案件，經本院以
    九十五年度易字第二五三號刑事判決判處有期徒刑六月確定
    ，而上開假釋經撤銷，入監執行殘刑，並與前二案件接續執
    行，嗣經減刑，於九十六年十二月四日縮刑期滿執行完畢。
    詎乙○○仍不知悔改，竟於前開觀察、勒戒、強制戒治、有
    期徒刑執行完畢釋放後五年內，基於施用第一級毒品之犯意
    ，於九十七年四月三十日上午十時許，在臺中市○○區○○
    街五七號住處內，以將第一級毒品海洛因羼水稀釋後置入針
    筒再注射靜脈之方式，施用第一級毒品海洛因一次。嗣於九
    十七年五月一日晚間七時五十分許，為警方持本院核發之搜
    索票至上開住處搜索而查獲，並扣得供乙○○施用之第一級
    毒品海洛因一包（驗餘淨重零點二三四七公克），及為其所
    有供施用第一級毒品海洛因所用之注射針筒九支，採尿後送
    驗，驗出有嗎啡、可待因之陽性反應，而查得上情。
二、案經臺中市警察局報請臺灣臺中地方法院檢察署檢察官偵查
    起訴。
    理    由
一、被告乙○○對其有於上揭時、地施用第一級毒品海洛因之事
    實，業於警詢時、偵查中及本院審理時供認不諱，並有供其
    施用之白色粉末一包，及被告所有供犯罪所用之注射針筒九
    支扣案可資佐證。被告經警方查獲後，其尿液經送請中山醫
    學大學附設醫院檢驗科藥物檢測中心檢驗之結果，驗有嗎啡
    、可待因之陽性反應，有該中心出具之確認檢驗結果報告一
    紙存卷可證，而海洛因施用入人體後水解還原成嗎啡，再循
    嗎啡之代謝方式排出體外，已據行政院衛生署藥物食品檢驗
    局（八一）藥檢壹字第００六四三一號函說明綦詳。又扣案
    之白色粉末一包經送請行政院衛生署草屯療養院檢驗結果，
    檢出第一級毒品海洛因成分，驗後淨重零點二三四七公克等
    情，有該院九十七年五月十九日草療鑑字第０九七０００四
    一三八號鑑定書一份存卷可稽。
二、按最高法院九十五年度第七次刑事庭會議決定：「一、施用
    第一、二級毒品為犯罪行為，毒品危害防制條例第十條定有
    處罰明文。故施用第一、二級毒品者，依前揭規定本應科以
    刑罰。惟基於刑事政策，對合於一定條件之施用者，則依同
    條例第二十條、第二十三條之規定，施以觀察、勒戒及強制
    戒治之保安處分。二、毒品危害防制條例於民國九十二年七
    月九日修正公布，自九十三年一月九日施行，其中第二十條
    、第二十三條將施用毒品之刑事處遇程式，區分為『初犯』
    及『五年內再犯』、『五年後再犯』。依其立法理由之說明
    ：『初犯』，經觀察、勒戒或強制戒治後，應為不起訴處分
    或不付審理之裁定；經觀察、勒戒或強制戒治執行完畢釋放
    後，『五年內再犯』者，因其再犯率甚高，原實施之觀察、
    勒戒及強制戒治既已無法收其實效，爰依法追訴或裁定交付
    審理。至於經觀察、勒戒或強制戒治執行完畢釋放後，『五
    年後再犯』者，前所實施之觀察、勒戒或強制戒治已足以遮
    斷其施用毒品之毒癮，為期自新及協助其斷除毒癮，仍適用
    『初犯』規定，先經觀察、勒戒或強制戒治之程式。從而依
    修正後之規定，僅限於『初犯』及『五年後再犯』二種情形
    ，始應先經觀察、勒戒或強制戒治程式。倘被告於五年內已
    再犯，經依法追訴處罰，縱其第三次（或第三次以上）再度
    施用毒品之時間，在初犯經觀察、勒戒或強制戒治執行完畢
    釋放五年以後，已不合於『五年後再犯』之規定，且因已於
    『五年內再犯』，顯見其再犯率甚高，原實施觀察、勒戒或
    強制戒治，已無法收其實效，即應依該條例第十條處罰。」
    本案被告前曾於八十九年間因施用毒品案件，經本院以八十
    九年度毒聲字第四五五號裁定送觀察、勒戒後，臺灣臺中看
    守所附設勒戒處所評定有繼續施用之傾向，經臺灣臺中地方
    法院檢察署檢察官以八十九年度聲戒字第一七三號聲請強制
    戒治，由本院以八十九年度毒聲字第一０九六號裁定送強制
    戒治一年，於強制戒治期間屆滿三個月後，其成績經評定為
    合格，無繼續戒治之必要，而由臺灣臺中地方法院檢察署檢
    察官聲請，經本院以八十九年度毒聲字第四一五五號裁定停
    止戒治，所餘戒治期間付保護管束，保護管束期間至九十年
    二月十八日期滿執行完畢；又於九十年間因施用毒品案件，
    經本院以九十年度毒聲字第三三０八號裁定送強制戒治一年
    ，於強制戒治期間屆滿三個月後，其成績經評定為合格，無
    繼續戒治之必要，而由臺灣臺中地方法院檢察署檢察官聲請
    ，經本院以九十一年度毒聲字第一０四四號裁定停止戒治，
    所餘戒治期間付保護管束，保護管束期間原至九十一年七月
    三日期滿，且其該次違反毒品危害防制條例案件，並經本院
    以九十年度訴字第一八六一號刑事判決分別判處有期徒刑一
    年、八月，定應執行刑為有期徒刑一年六月，於九十年十月
    八日確定；惟其於停止戒治付保護管束期間，復於九十一年
    間因施用毒品案件，經本院以九十一年度毒聲字第一七四０
    號裁定撤銷前開停止戒治，所餘戒治期間付保護管束，入監
    執行殘餘戒治期間，而於九十一年十二月五日強制戒治期滿
    執行完畢釋放；另其於九十一年間因違反毒品危害防制條例
    案件，經本院以九十一年度訴字第二三九０號刑事判決判處
    有期徒刑一年，於九十一年十二月六日確定，又於九十一年
    間因竊盜案件，經本院以九十一年度易字第二六六三號刑事
    判決判處有期徒刑二年四月，經提起上訴後，由臺灣高等法
    院臺中分院以九十二年度訴字第九九一號受理，嗣於九十二
    年六月十六日撤回上訴而確定，後開二罪定應執行刑為有期
    徒刑三年三月，與前開有期徒刑一年六月接續執行，入監服
    刑後，於九十五年五月二十五日假釋付保護管束，保護管束
    期間原至九十六年六月十九日期滿；然其於假釋期間，再因
    違反毒品危害防制條例案件，經本院以九十五年度訴字第三
    二三一號刑事判決判處有期徒刑一年二月，提起上訴，經臺
    灣高等法院臺中分院以九十六年度上訴字第一七九號刑事判
    決駁回上訴確定，其繼於九十五年間因竊盜案件，經本院以
    九十五年度易字第二五三號刑事判決判處有期徒刑六月確定
    ，而上開假釋經撤銷，入監執行殘刑，並與前二案件接續執
    行，嗣經減刑，於九十六年十二月四日縮刑期滿執行完畢之
    事實，此有臺灣高等法院被告前案紀錄表、刑案查註紀錄表
    各一份附卷可考，被告於上開觀察勒戒、強制戒治執行完畢
    後，既曾於五年內再犯毒品危害防制條例第十條第一、二項
    之罪，並經判刑確定，本次被告犯毒品危害防制條例第十條
    第一、二項之罪，依上開最高法院決定意旨，認被告再犯率
    甚高，原實施觀察、勒戒及強制戒治，已無法收其實效，自
    非屬毒品危害防制條例第二十條第三項所定「五年後再犯」
    之情形，而應依法追訴。綜上，被告自白核與事實相符，其
    於施用第一級毒品海洛因之犯行事證明確，洵堪認定。
三、核被告所為，係犯毒品危害防制條例第十條第一項之施用第
    一級毒品罪。被告施用毒品前之持有第一級毒品行為，本應
    以持有論，惟持有後進而施用，其持有之低度行為應被施用
    之高度行為所吸收，故不再另論其持有第一級毒品罪。被告
    前曾因違反毒品危害防制條例案件，並經本院以九十年度訴
    字第一八六一號刑事判決分別判處有期徒刑一年、八月，定
    應執行刑為有期徒刑一年六月，於九十年十月八日確定；惟
    其於停止戒治付保護管束期間，復於九十一年間因施用毒品
    案件，經本院以九十一年度毒聲字第一七四０號裁定撤銷前
    開停止戒治，所餘戒治期間付保護管束，入監執行殘餘戒治
    期間，而於九十一年十二月五日強制戒治期滿執行完畢釋放
    ；另其於九十一年間因違反毒品危害防制條例案件，經本院
    以九十一年度訴字第二三九０號刑事判決判處有期徒刑一年
    ，於九十一年十二月六日確定，又於九十一年間因竊盜案件
    ，經本院以九十一年度易字第二六六三號刑事判決判處有期
    徒刑二年四月，經提起上訴後，由臺灣高等法院臺中分院以
    九十二年度訴字第九九一號受理，嗣於九十二年六月十六日
    撤回上訴而確定，後開二罪定應執行刑為有期徒刑三年三月
    ，與前開有期徒刑一年六月接續執行，入監服刑後，於九十
    五年五月二十五日假釋付保護管束，保護管束期間原至九十
    六年六月十九日期滿；然其於假釋期間，再因違反毒品危害
    防制條例案件，經本院以九十五年度訴字第三二三一號刑事
    判決判處有期徒刑一年二月，提起上訴，經臺灣高等法院臺
    中分院以九十六年度上訴字第一七九號刑事判決駁回上訴確
    定，其繼於九十五年間因竊盜案件，經本院以九十五年度易
    字第二五三號刑事判決判處有期徒刑六月確定，而上開假釋
    經撤銷，入監執行殘刑，並與前二案件接續執行，嗣經減刑
    ，於九十六年十二月四日縮刑期滿執行完畢之事實，有臺灣
    高等法院被告前案紀錄表、刑案資料查註紀錄表各一份附卷
    可稽，其於五年以內再故意犯本件有期徒刑以上之罪，應依
    刑法第四十七條第一項，論以累犯，並加重其刑。爰審酌被
    告施用第一級毒品，經觀察、勒戒及強制戒治執行完畢釋放
    後，仍不知戒惕，一再施用，無視於毒品對於自身健康之戕
    害及國家對於杜絕毒品犯罪之禁令，不知戒除惡習，惡性非
    輕，然念及其施用毒品並無危害他人，被告犯罪手段尚屬平
    和，所生損害尚非鉅大，且被告犯後於本院審理時坦承犯行
    ，尚見悔意之犯罪後態度，暨施用毒品者均有相當程度之成
    癮性及心理依賴，其犯罪心態與一般刑事犯罪之本質並不相
    同，應側重適當之醫學治療及心理矯治為宜等一切情狀，量
    處如主文所示之刑，以資懲儆。扣案之第一級毒品海洛因一
    包（驗餘淨重零點二三四七公克），為供被告施用之毒品，
    又上開毒品之包裝一個，因內有第一級毒品海洛因殘留而無
    法析離（此有法務部調查局九十三年三月十九日調科壹字第
    ０九三００一一三０六０號函可憑），應整體視為毒品，依
    毒品危害防制條例第十八條第一項宣告沒收銷燬之。扣案之
    注射針筒九支為被告所有且供犯本罪所用之物，業據被告供
    明在卷，爰依刑法第三十八條第一項第二款規定沒收之。
據上論斷，應依刑事訴訟法第二百七十三條之一第一項、第二百
九十九條第一項前段，毒品危害防制條例第十條第一項、第十八
條第一項前段，刑法第十一條、第四十七條第一項、第三十八條
第一項第二款，判決如主文。
本案經檢察官甲○○到庭執行職務
中    華    民    國    97    年    7     月    15    日
                  刑事第十五庭  法  官  楊真明
以上正本證明與原本無異。
如不服本判決，應於送達後十日內向本院提出上訴狀（須附繕本
），上訴於臺灣高等法院臺中分院。
上訴書狀如未敘述理由，應於上訴期間屆滿後二十日內補提理由
書於本院。
                                書記官  呂苗澂
中    華    民    國    97    年    7     月    15    日
附錄本判決論罪科刑法條
毒品危害防制條例第十條：
  施用第一級毒品者，處六月以上五年以下有期徒刑。
  施用第二級毒品者，處三年以下有期徒刑。


司法院資訊處製作；財團法人民間司法改革基金會備份。
